最高法院民事判決　　　　　　　　　　　　　　　　八十六年度台上字第九四九號
　　上　訴　人　乙 ○ ○
　　　　　　　　汪 明 吉
　　　　　　　　汪 明 宗
　　　　　　　　汪 明 秋
　　　　　　　　汪 明 朗
　　　　　　　　汪洪玉葉
　　　　　　　　甲○○○
　　　　　　　　施汪彩霞
　　　　　　　　汪 彩 雯
　　　　　　　　廖汪白匏
　　　　　　　　汪 彩 蓮
　　共　　　同
　　訴訟代理人　曾 啟 湧律師
　　被 上訴 人　台北縣板橋信用合作社
　　法定代理人　劉 炳 輝
右當事人間異議之訴事件，上訴人對於中華民國八十五年八月十四日台灣高等法院第
二審判決（八十五年度上字第七 號），提起上訴，本院判決如左：
    主  文
原判決廢棄，發回台灣高等法院。
    理  由
本件上訴人主張：伊之被繼承人汪金傳所有坐落台北縣板橋市○○○段三抱小段五九
號（現改編為福安段五四二號）、五九之五號（現改編為福安段五四四號）土地，應
有部分各四分之一（以下稱系爭土地），曾於四十九年七月四日，設定本金最高限額
新台幣（下同）三萬元予被上訴人。迄今已逾三十六年，且債務已清償完畢。茲系爭
土地由上訴人繼承取得，並已辦妥繼承登記。惟被上訴人向台灣台北地方法院聲請，
於五十一年十月五日，以民執甲字第一五五○九號函囑託台北縣板橋地政事務所為查
封登記，竟未予以塗銷。然被上訴人對於上訴人已無債權存在，上訴人自得依債務人
異議之訴之規定，求為命被上訴人塗銷系爭土地查封登記之判決。
被上訴人則以：本件距查封之時已隔三十餘年無案可考，故無法確定其為本件查封之
聲請人，故無法塗銷查封登記云云。資為抗辯。
原審以：上訴人主張前揭事實，固據其提出土地登記謄本為證。然歷經向台灣台北地
方法院調卷及函查結果，並無五十一年民執甲字第一五五○九號執行案卷，亦查無汪
金傳之執行案件，有該院八十四年六月八日北院料字第一五九八四號函可稽。又被上
訴人固有於五十一年三月六日聲請台灣台北地方法院拍賣上訴人汪彩蓮之不動產，並
於五十一年四月二十八日查封，此有台灣台北地方法院民事執行處甲股五十一年之辦
案進行簿一本可稽，上訴人據此主張台灣台北地方法院所查封者為系爭二筆土地。惟
查系爭土地之所有人汪金傳於五十七年四月一日死亡，上訴人於六十五年六月三十日
始以繼承原因而向台北板橋地政事務所申請登記為所有人，顯然五十一年間上訴人汪
彩蓮並非系爭土地之所有人，因此台灣台北地方法院五十一年三月六日依被上訴人聲
請拍賣上訴人汪彩蓮之不動產，並於五十一年四月二十八日實施查封者，並非系爭二
筆土地。上訴人又無法舉證證明被上訴人為查封系爭二筆土地之債權人，因此尚難依
強制執行法第十四條之規定，對被上訴人主張權利。因而維持第一審所為上訴人敗訴
之判決，駁回其上訴。
查上訴人主張：「台灣台北地方法院民事執行處辦案進行簿五十一年度載明債務人於
五十一年四月二十八日查封，其執行案號為五十一年民執字第一三八四號，債務人登
記為汪彩蓮等人。此與土地登記簿所載四十九年十月三日設定抵押時，借款三萬元之
債務人為汪彩蓮，義務人為汪金傳，權利人為板橋信用合作社相符，該查封案於五十
二年二月二十八日列入強制管理報結。」等語（見原審卷第九十頁）。並提出土地登
記謄本（原審卷第九十三頁），辦案進行簿影本（原審卷第一二一頁）為證，似非無
所據。原審竟謂五十一年間汪彩蓮並非系爭土地之所有人，被上訴人聲請拍賣上訴人
汪彩蓮之不動產，並非系爭土地云云，而為不利上訴人之認定，自有未洽。上訴論旨
，指摘原判決不當，求予廢棄，非無理由。
據上論結，本件上訴為有理由，依民事訴訟法第四百七十七條第一項、第四百七十八
條第一項，判決如主文。
中      華      民      國    八十六    年      三      月     二十八   日
                              最高法院民事第三庭
                                  審判長法官  范  秉  閣
                                        法官  朱  錦  娟
                                        法官  朱  建  男
                                        法官  許  澍  林
                                        法官  王  錦  村
      右正本證明與原本無異
                                              書  記  官
中      華      民      國    八十六    年      四      月     十七     日
